【裁判字號】    95,家抗,17
【裁判日期】    950616
【裁判案由】    指定遺產管理人
【裁判全文】
臺灣嘉義地方法院民事裁定  95年度家抗字第17號
抗  告  人  財政部國有財產局臺灣南區辦事處嘉義分處
法定代理人  丁○○
代  理  人  甲○○
相  對  人  台灣中小企業銀行股份有限公司
法定代理人  戊○○
代  理  人  乙○○
上列抗告人聲請選任被繼承人林美妙遺產管理人事件，不服本院
於民國95年3月31日以95年度財管字第6號所為第一審裁定，提起
抗告，本院裁定如下：
    主      文
原裁定廢棄。
選任丙○○○（女，民國三十六年十月廿一日生，身分證統一編
號：Ｚ000000000號，住嘉義縣梅山鄉○○村○○鄰○
○街十四號）為被繼承人林美妙之遺產管理人。
聲請及抗告費用新台幣貳仟元由被繼承人林美妙之遺產負擔。
    理      由
一、本件相對人於原審聲請意旨略以：被繼承人林美妙（女，民
    國○○年○○月○○日生，身分證統一編號：Ｚ000000000號，生前
    住嘉義縣梅山鄉○○村○○鄰○○街14號）於民國94年8月14
    日死亡，遺留有財產，其繼承人均拋棄繼承，現已無繼承人
    ，復無人擔任被繼承人林美妙之遺產管理人，而被繼承人林
    美妙生前生前所積欠聲請人之債務，聲請人為利害關係人，
    爰聲請指定被繼承人林美妙之遺產管理人等語。原法院選任
    抗告人為被繼承人林美妙之遺產管理人，抗告人不服，提起
    抗告，抗告意旨略以：被繼承人林美妙之繼承人均拋棄繼承
    ，乃因林美妙之遺債大於遺產。而抗告人依國有財產法綜理
    國產事務，而執行事務預算為全國人民納稅所得，倘無遺產
    可歸國庫，即應避免選任抗告人為管理人，否則，無異使公
    器淪為私用，損及全民利益，實不符社會公平原則。又被繼
    承人林美妙所遺坐落嘉義縣民雄鄉○○段213第號土地及其
    上同段649建號建物已有優先債權人即相對人設定抵押權，
    且丙○○○為被繼承人林美妙之母，復為被繼承人林美妙之
    連帶債務保證人，對被繼承人林美妙之債權債務關係應較抗
    告人明瞭，且其本有清償債務之責任，具有法律上之利害關
    係，該抵押房地將來執行時倘能順利拍賣清償債務，對其亦
    有所益處，丙○○○雖已拋棄繼承，並無礙其管理遺產之能
    力，故由丙○○○擔任被繼承人林美妙之遺產管理人較為妥
    適等語。
二、按繼承開始時，繼承人有無不明，而無親屬會議或親屬會議
    未於一個月內選定遺產管理人者，利害關係人得聲請法院選
    任遺產管理人，又被繼承人之所有繼承人均拋棄其繼承權者
    ，準用關於無人承認繼承之規定，民法第1177條、第1178條
    第2項、第1176條第6項定有明文。又按聲請法院選任遺產管
    理人，法院有裁量權，可依職權選任適當之管理人。而選任
    遺產管理人，首在考慮其適切性，即除管理遺產須公平外，
    應以對遺產遺債情況瞭解較深者為優先選任。又於繼承人均
    拋棄其繼承權之事件，多屬遺債大於遺產，而無遺產可歸屬
    國庫之情形，故為避免國家資源不必要之耗費，致損及全民
    利益，法院就此類事件指定被繼承人之遺產管理人時，應先
    審查被繼承人之繼承人或親屬中是否有適合之人可供選任，
    於確無其他適任之人時，始得指定國有財產局為遺產管理人
    ，以符合社會公平原則。
三、經查，相對人主張其為被繼承人林美妙之債權人之事實，業
    據提出土地及建物登記謄本影本2份及民事支付命令聲請狀
    暨確定證明書影本各1份為證，又被繼承人林美妙於94年8月
    14日死亡，其配偶邱俊穎，第一順位繼承人邱郁翔（林美妙
    之子，民國○○年○月○○日生）、邱郁傑（林美妙之子，民國○
    ○年○月○○日生），第二順位繼承人丙○○○（林美妙之母，
    民國○○年○○月○○日生），第三順位繼承人林宏洲（林美妙之
    兄，民國○○年○○月○○日生），第四順位繼承人廖連池（林美
    妙之外祖父，民國○○年○月○○日生）、廖許月珠（林美妙之
    外祖母，民國○○年○月○日生）等均拋棄繼承，而生父林文照
    及祖父林舜令、祖母劉月裡均早已死亡等情，有被繼承人林
    美妙之繼承系統表及戶籍謄本在卷可稽，並經本院調閱94年
    度繼字第766號拋棄繼承卷查明無訛，均堪信為真正。足認
    被繼承人林美妙之繼承人均已全部拋棄繼承無誤。是相對人
    依前揭規定，聲請法院選任被繼承人林美妙之遺產管理人，
    核無不合。次查，被繼承人林美妙所遺坐落嘉義縣民雄鄉○
    ○段213第號土地及其上同段649建號建物已有優先債權人即
    相對人設定抵押權，且丙○○○為被繼承人林美妙之母，復
    為被繼承人林美妙前述借款之連帶保證人，對被繼承人林美
    妙之債權債務關係顯較抗告人明瞭，且其本有清償債務之責
    任，具有法律上之利害關係，該抵押房地產將來執行拍賣結
    果，對其連帶保證之多寡有重大影響，且林廖亦於到庭陳
    稱願任被繼承人林美妙之遺產管理人，則依前揭說明，本院
    認以選任丙○○○擔任被繼承人林美妙之遺產管理人較為適
    當。原裁定指定抗告人為被繼承人林美妙之遺產管理人，尚
    有未洽，抗告意旨指摘原裁定不當，求予廢棄改判，為有理
    由，應予准許。
四、據上論結，本件抗告為有理由，爰裁定如主文。
中    華    民    國    95    年    6    月     16    日
                  家事法庭    審判長法官   曾文欣
                                    法官   柯月美
                                    法官   李文輝
上正本係照原本作成。
如不服本裁定應於裁定送達後十日內，依非訟事件法第45條「非
以適用法規顯有錯誤為理由，不得再抗告」之規定向本院提出抗
告理由狀。
中    華    民    國    95    年    6    月     16    日
                                   書記官  呂權芳


司法院資訊處製作；財團法人民間司法改革基金會備份。
